【裁判字號】    99,訴,258
【裁判日期】    990721
【裁判案由】    違反毒品危害防制條例
【裁判全文】
臺灣屏東地方法院刑事判決               99年度訴字第258號
公  訴  人  臺灣屏東地方法院檢察署檢察官
被      告  戊○○
指定辯護人  吳忠諺律師
上列被告因違反毒品危害防制條例案件，經檢察官提起公訴（98
年度偵字第8859號）本院判決如下：
    主  文
戊○○犯如附表所示各罪，各處如附表所示之刑。應執行有期徒
刑拾柒年陸月，未扣案販賣毒品所得共新臺幣柒仟陸佰壹拾元沒
收，如全部或一部不能沒收時，以其財產抵償之；扣案之第一級
毒品海洛因拾小包（毛重參點壹肆公克）、第二級毒品甲基安非
他命伍小包（毛重玖點參伍公克）均沒收銷燬；扣案之ZIKOM 行
動電話壹支、行動電話門號卡貳張（門號：000000000
0號、0000000000號）均沒收。
    事  實
一、戊○○明知海洛因、甲基安非他命分別屬毒品危害防制條例
    第2 條第2 項第1 款、第2 款所定之第一級毒品、第二級毒
    品，不得販賣及轉讓。竟意圖營利，分別基於販賣海洛因及
    甲基安非他命之犯意，以其所有之門號0000000000、000000
    0000號行動電話作為販賣毒品之工具，於如附表所示之時間
    、地點將甲基安非他命、海洛因分別以附表所示之價格、數
    量販賣與甲○○、己○○、乙○○、丙○○、丁○○等人。
    嗣因警方於98年12月9 日下午3 時許，另案查獲丙○○、丁○○持有海洛因，經循線追查，於同日下午4 時20分許，在
    東港鎮東戀汽車旅館內查獲戊○○，並在其駕駛之車號WQ-8
    237 號自小客車內扣得海洛因10小包（毛重3.14公克）、甲
    基安非他命5 小包（毛重9.35公克）、供聯絡販毒事宜之ZI
    KOM 行動電話1 支、門號0000000000、0000000000號之SIM
    卡2 張，並徵得戊○○同意至戊○○屏東縣東港鎮○○里○○路250 巷4 號住處搜索，始悉上情。
二、案經屏東縣政府警察局東港分局報請臺灣屏東地方法院檢察
    署檢察官偵查起訴。
    理  由
一、證據能力部分：
  (一)被告以外之人於偵查中向檢察官所為陳述，依刑事訴訟法第
    159 條之1 第2 項明文規定原則上得為證據。查證人甲○○
    、己○○、乙○○、丙○○、丁○○等人於偵查中在檢察官
    面前之具結證述，被告及其辯護人均未抗辯該審判外陳述有
    何顯不可信之情況，復均經到庭接受被告方面對質詰問，是
    依前開法條規定，當有證據能力。
  (二)再按被告以外之人（包括證人、鑑定人、告訴人、被害人及
    共同被告等）於審判外之陳述雖不符前4 條之規定，而經當
    事人於審判程序同意作為證據，法院審酌該言詞陳述或書面
    陳述作成時之情況，認為適當者，亦得為證據，刑事訴訟法
    第159 條之5 第1 項定有明文。立法意旨在於傳聞證據未經
    當事人之反對詰問予以核實，原則上先予排除。惟若當事人
    已放棄反對詰問權，於審判程序中表明同意該等傳聞證據可
    作為證據；或於言詞辯論終結前未聲明異議，基於尊重當事
    人對傳聞證據之處分權，及證據資料愈豐富，愈有助於真實
    發見之理念，且強化言詞辯論主義，使訴訟程序得以順暢進
    行，上開傳聞證據亦均具有證據能力。證人甲○○、己○○
    、乙○○、丙○○、丁○○等人於警詢中之證述，係被告以
    外之人於審判外之書面陳述，屬傳聞證據，惟被告及其辯護
    人均已知上述證據均為傳聞證據，然均未於言詞辯論終結前
    聲明異議，本院審酌上開證據作成時，並無不當取供或非法
    取得之情形，認以之作為本案證據亦屬適當，故依法自有證
    據能力。
二、訊據被告就上開犯罪事實均坦承不諱，核與證人即分別向被
    告購買第一級、第二級毒品之甲○○、己○○、乙○○、丙○○、丁○○於偵訊及本院審理時之證述均大致相符，復有
    扣案之行動電話門號0000000000號、0000000000號之通聯記
    錄、扣案毒品、照片16張等在卷可參，足認被告上開任意性
    自白均與事實相符，堪採信為證據。又查販賣毒品係政府嚴
    予查緝之違法行為，並無公定價格，且出售份量可任意分裝
    增減，價格亦因毒品純度、買賣數量、買賣雙方關係資力、
    毒品來源是否充裕、檢警查緝等因素而有不同，難有客觀之
    標準，是販賣利得除經行為人坦承或價量明確外，實難加以
    認定，然不論是瓶裝或紙包之毒品，均可任意分裝或增減其
    分量，復可依買受人之需求按原包裝賣出或再分裝為小包出
    售，則無論以原包裝賣出或分裝後再行出賣之每包售價，均
    可因賺取價差而牟得利益，至為昭然；況海洛因、安非他命
    之毒品價格昂貴，取得不易，且為政府嚴予查緝之犯罪，凡
    為販賣之不法勾當者，苟無利可圖，應無甘冒被查緝法辦重
    刑之危險，平白無端義務為該買賣之工作，故堪認被告販入
    海洛因、安非他命之價格必較販出之價格低廉，或以同一價
    格而減少海洛因或安非他命之份量，而有從中賺取差額利潤
    圖利之意圖及事實，此應屬合於論理法則，且不違背社會通
    常經驗之理性判斷。是本件事證明確，被告犯行均堪以認定
    ，應依法論科。
三、論罪科刑：
  (一)按海洛因、甲基安非他命分別係毒品危害防制條例第2 條第
    2 項第1 款、第2 款所稱之第一級、第二級毒品。是核被告
    所為，分別係犯違反毒品危害防制條例第4 條第1 項、第2
    項之販賣第一級毒品海洛因、販賣第二級毒品甲基安非他命
    罪（詳如附表(一)、(二)、(三)、(四)、(五)所示）。
  (二)被告非法持有第一級毒品及第二級毒品之行為，進而販賣，
    其持有之低度行為均應被販賣之高度行為所吸收，均不另論
    罪。
  (三)至附表(三)編號3 部分，被告同時販賣第一級、第二級毒品予
    乙○○部分，係以一行為同時觸犯販賣第一級、第二級毒品
    2 罪，為想像競合犯，應依刑法第55條前段規定，從一重之
    販賣第一級毒品罪論處。
  (四)被告就附表(五)編號3 部分犯行，係將證人丁○○向其購買之
    毒品於同日稍早在屏東縣東港鎮東戀汽車旅館交由丙○○攜
    至屏東縣東港鎮安泰醫院後方停車場處交付丁○○，則被告
    就該次犯行，與丙○○有犯意聯絡、行為分擔，應論以共同
    正犯。
  (五)被告所犯如附表(一)、(二)、(三)、(四)、(五)所示多次販賣第一級毒
    品罪及販賣第二級毒品罪，犯意各別，犯罪構成要件不同，
    應予分論併罰。
  (六)此外，被告雖有如附表(三)編號3 、附表(四)編號1 、編號3 、
    附表(五)編號1 、編號2 、編號3 先後6 次販賣第一級毒品海
    洛因之行為，其每次販賣第一級毒品之量約僅價值410 元至
    1000元不等，就第一級毒品海洛因部分之犯罪所得共僅有
    3410元，如科予被告販賣第一級毒品罪之法定最低度刑即無
    期徒刑，將使被告人身自由遭受長期之剝奪，對其個人權益
    影響至鉅，與其所犯情節相互權衡之下，恐有刑罰過苛之虞
    ，而非全無可值同情憫恕之處，本院審酌上情，就被告所犯
    附表(三)、(四)、(五)當中所示之販賣第一級毒品罪部分，均認應
    適用刑法第59條酌減其刑。至販賣第二級毒品甲基安非他命
    罪之最輕本刑為7 年以上有期徒刑，不若販賣第一級毒品海
    洛因之法定本刑為死刑或無期徒刑嚴峻，況且其販賣第二級
    毒品甲基安非他命犯行，亦屬戕害國人健康，縱使就其所犯
    附表所載販賣第二級毒品甲基安非他命犯行量處7 年以上有
    期徒刑，仍難認為有顯屬過重之情形。是被告所犯販賣第二
    級毒品犯行部分，自無從依刑法第59條規定，予以減輕其刑
    ，併此說明。
  (七)爰審酌被告無視於我國政府禁絕毒害之堅定立場，僅圖一己
    私人經濟利益，任將海洛因及甲基安非他命賣予他人，致使
    買受之吸毒者更加產生依賴性及成癮性，戕害國民健康與社
    會治安程度至鉅；明知毒品具有成癮性、濫用性，對社會深
    具危害，被告尚值壯年，不思正當工作營生，竟為謀個人私
    利，無視於政府制定毒品危害防制條例之立法美意，及毒品
    對於自身健康之戕害及國家對於杜絕毒品犯罪之禁令，販賣
    第一級毒品海洛因及第二級毒品甲基安非他命，危害國民身
    體健康及社會治安，並造成毒品之泛濫，販賣毒品對社會之
    危害甚鉅，而購買毒品者，甚多因施用毒品之結果，無工作
    能力，且一般均無正當工作收入，若非尋求親友經濟奧援，
    常會藉竊盜、搶奪等行為或再將購入之毒品重新販出牟利，
    以資作購買毒品費用，是被告惡性不可謂不重，所生危害不
    小，惡性頗值非議，被告犯罪之動機、目的、手段、智識程
    度、所生危害，及犯罪後被告坦承犯行，頗知悔悟，犯後態
    度良好等一切情狀，分別量處如主文所示之刑，並定其應執
    行刑，及就罰金部分諭知易服勞役之折算標準，以資懲儆。
四、沒收部分：
  (一)按犯販賣毒品罪者，其犯罪所得之財物均沒收之，係採義務
    沒收主義。故販賣毒品所得之對價，不問其中成本若干，利
    潤多少，均應全部諭知沒收，貫徹政府查禁煙毒之決心，以
    符立法本旨，亦有最高法院91年度臺上字第2419號判決意旨
    可供參照。未扣案被告販賣第一級毒品海洛因及第二級毒品
    甲基安非他命之前開因犯罪所得之財物共7610元，均應依毒
    品危害防制條例第19條第1 項義務沒收主義之規定，亦併予
    宣告沒收之。
  (二)另扣案之含海洛因成分之粉末10小包（毛重3.14公克）及含
    甲基安非他命成分之粉末5 小包（毛重9.35公克），均分別
    經警以簡易試劑檢測分別含有第一級毒品海洛因及第二級毒
    品甲基安非他命成份（警卷第14頁參照），故均應依毒品危
    害防制條例第18條第1 項前段諭知沒收銷燬；該等毒品之外
    包裝袋，均因殘留微量毒品難以析離，爰依同規定沒收銷燬
    之。又按以營利為目的販入毒品，經多次販賣後，持有剩餘
    毒品被查獲，其各次販賣毒品行為，固應併合處罰。惟該持
    有剩餘毒品之低度行為，應僅為最後一次販賣毒品之高度行
    為所吸收，不另論罪。則就該查獲之剩餘毒品，祇能於最後
    一次之販賣毒品罪宣告沒收銷燬，不得於各次販賣毒品罪均
    宣告沒收銷燬（最高法院97年度臺上字第3258號判決意旨參
    照），上開扣案之毒品部分，爰僅於最末1 次項下諭知沒收
    ，附此敘明。至扣案ZIKOM 牌行動電話1 支，及門號：0000
    000000、0000000000號行動電話SIM 卡2 張，均係被告所有
    且分別供其歷次販賣第一級、第二級毒品之用，其中販賣予
    甲○○、丙○○、丁○○部分係使用上開0000000000號行動
    電話SIM 卡，販賣予己○○、乙○○部分係使用上開000000
    0000號行動電話SIM 卡，業經被告於本院審理時供承在卷，
    爰依毒品危害防制條例第19條第1 項規定於各次項下分別宣
    告沒收。
  (三)又扣案之桌曆1 本、SONY ERICSSON 牌行動電話1 支及0000
    000000號行動電話門號SIM 卡等物，均非被告聯絡販賣本案
    毒品所用之物，亦無證據證明與本案有關，爰均不併予宣告
    沒收。
據上論斷，應依刑事訴訟法第299 條第1 項前段，毒品危害防制
條例第4 條第1 項、第2 項、第18條第1 項、第19條第1 項，刑
法第11條、第55條前段、第59條、第51條第5 款、第9 款，判決
如主文。
本案經檢察官曾士哲到庭執行職務
中    華    民    國    99    年    7     月    21    日
                  刑事第四庭    審判長法  官  莊鎮遠
                                      法  官  蔡玉雪
                                      法  官  李謀榮
以上正本證明與原本無異。
如不服本判決應於收受判決後10日內向本院提出上訴書狀，並
應敘述具體理由；其未敘述上訴理由者，應於上訴期間屆滿後
20日內向本院補提理由書（均須按他造當事人之人數附繕本）
「切勿逕送上級法院」。
中    華    民    國    99    年    7     月    21    日
                                      書記官  蔡進吉
附表(一)販賣甲基安非他命與甲○○部分
  ┌─┬────┬──────┬────┬─────────────────┐
  │編│交易時間│交易地點    │交易金額│主文                              │
  │號│        │            │        │                                  │
  ├─┼────┼──────┼────┼─────────────────┤
  │1 │98年10月│屏東縣東港鎮│500 元  │戊○○販賣第二級毒品，處有期徒刑柒│
  │  │20日下午│沿海路下路│        │年肆月，未扣案販賣毒品所得新臺幣伍│
  │  │2 時許  │口          │        │佰元沒收，如全部或一部不能沒收時，│
  │  │        │            │        │以其財產抵償之；扣案之ZIKOM 行動電│
  │  │        │            │        │話壹支、行動電話門號卡壹張（門號：│
  │  │        │            │        │0000000000號）均沒收。  │
  ├─┼────┼──────┼────┼─────────────────┤
  │2 │98年10月│屏東縣崁頂鄉│300 元  │戊○○販賣第二級毒品，處有期徒刑柒│
  │  │23日晚間│焚化爐附近  │        │年肆月，未扣案販賣毒品所得新臺幣伍│
  │  │10時許  │            │        │佰元沒收，如全部或一部不能沒收時，│
  │  │        │            │        │以其財產抵償之；扣案之ZIKOM 行動電│
  │  │        │            │        │話壹支、行動電話門號卡壹張（門號：│
  │  │        │            │        │0000000000號）均沒收。  │
  ├─┼────┼──────┼────┼─────────────────┤
  │3 │98年10月│屏東縣東港鎮│300 元  │戊○○販賣第二級毒品，處有期徒刑柒│
  │  │25日下午│華珍餅店    │        │年肆月，未扣案販賣毒品所得新臺幣參│
  │  │1 時許  │            │        │佰元沒收，如全部或一部不能沒收時，│
  │  │        │            │        │以其財產抵償之；扣案之ZIKOM 行動電│
  │  │        │            │        │話壹支、行動電話門號卡壹張（門號：│
  │  │        │            │        │0000000000號）均沒收。  │
  └─┴────┴──────┴────┴─────────────────┘
附表(二)販賣甲基安非他命與己○○部分
  ┌─┬────┬──────┬────┬─────────────────┐
  │編│交易時間│交易地點    │交易金額│主文                              │
  │號│        │            │        │                                  │
  ├─┼────┼──────┼────┼─────────────────┤
  │1 │98年9 月│屏東縣東港鎮│500 元  │戊○○販賣第二級毒品，處有期徒刑柒│
  │  │間某日某│大鵬路250巷4│        │年肆月，未扣案販賣毒品所得新臺幣伍│
  │  │時      │號被告住處附│        │佰元沒收，如全部或一部不能沒收時，│
  │  │        │近          │        │以其財產抵償之；扣案之ZIKOM 行動電│
  │  │        │            │        │話壹支、行動電話門號卡壹張（門號：│
  │  │        │            │        │0000000000號）均沒收。  │
  ├─┼────┼──────┼────┼─────────────────┤
  │2 │98年10月│同上        │300 元  │戊○○販賣第二級毒品，處有期徒刑柒│
  │  │16日或17│            │        │年肆月，未扣案販賣毒品所得新臺幣參│
  │  │日某時  │            │        │佰元沒收，如全部或一部不能沒收時，│
  │  │        │            │        │以其財產抵償之；扣案之ZIKOM 行動電│
  │  │        │            │        │話壹支、行動電話門號卡壹張（門號：│
  │  │        │            │        │0000000000號）均沒收。  │
  ├─┼────┼──────┼────┼─────────────────┤
  │3 │98年10月│同上        │300 元  │戊○○販賣第二級毒品，處有期徒刑柒│
  │  │21日某時│            │        │年肆月，未扣案販賣毒品所得新臺幣參│
  │  │        │            │        │佰元沒收，如全部或一部不能沒收時，│
  │  │        │            │        │以其財產抵償之；扣案之ZIKOM 行動電│
  │  │        │            │        │話壹支、行動電話門號卡壹張（門號：│
  │  │        │            │        │0000000000號）均沒收。  │
  └─┴────┴──────┴────┴─────────────────┘
附表(三)販賣海洛因、甲基安非他命與乙○○之部分
  ┌─┬────┬──────┬────┬─────────────────┐
  │編│交易時間│交易地點    │交易金額│                                  │
  │號│        │            │毒品種類│                                  │
  ├─┼────┼──────┼────┼─────────────────┤
  │1 │98年10月│屏東縣東港鎮│500 元甲│戊○○販賣第二級毒品，處有期徒刑柒│
  │  │7日或8日│大鵬里往大潭│基安非他│年肆月，未扣案販賣毒品所得新臺幣伍│
  │  │下午6 時│里魚塭旁(被 │命      │佰元沒收，如全部或一部不能沒收時，│
  │  │許      │告住處後方) │        │以其財產抵償之；扣案之ZIKOM 行動電│
  │  │        │            │        │話壹支、行動電話門號卡壹張（門號：│
  │  │        │            │        │0000000000號）壹張均沒收│
  │  │        │            │        │。                                │
  ├─┼────┼──────┼────┼─────────────────┤
  │2 │98年10月│同上        │500 元甲│戊○○販賣第二級毒品，處有期徒刑柒│
  │  │20日晚間│            │基安非他│年肆月，未扣案販賣毒品所得新臺幣伍│
  │  │7 時許  │            │命      │佰元沒收，如全部或一部不能沒收時，│
  │  │        │            │        │以其財產抵償之；扣案之ZIKOM 行動電│
  │  │        │            │        │話壹支、行動電話門號卡壹張（門號：│
  │  │        │            │        │0000000000號）均沒收。  │
  ├─┼────┼──────┼────┼─────────────────┤
  │3 │98年11月│屏東縣南州鄉│500 元甲│戊○○販賣第一級毒品，處有期徒刑拾│
  │  │12日下午│慈惠醫專路口│基安非他│伍年肆月，未扣案販賣毒品所得新臺幣│
  │  │3 時至4 │            │命及500 │壹仟元沒收，如全部或一部不能沒收時│
  │  │時之間  │            │元海洛因│，以其財產抵償之；扣案之ZIKOM 行動│
  │  │        │            │各1 小包│電話壹支、行動電話門號卡壹張（門號│
  │  │        │            │        │：0000000000號）均沒收。│
  └─┴────┴──────┴────┴─────────────────┘
附表(四)販賣甲基安非他命及海洛因與丙○○部分
  ┌─┬────┬──────┬────┬─────────────────┐
  │編│交易時間│交易地點    │交易金額│主文                              │
  │號│        │            │毒品種類│                                  │
  ├─┼────┼──────┼────┼─────────────────┤
  │1 │98年12月│屏東縣崁頂鄉│1000元海│戊○○販賣第一級毒品，處有期徒刑拾│
  │  │6 日下午│焚化爐旁    │洛因    │伍年肆月，未扣案販賣毒品所得新臺幣│
  │  │6 時許  │            │        │壹仟元沒收，如全部或一部不能沒收時│
  │  │        │            │        │，以其財產抵償之；扣案之ZIKOM 行動│
  │  │        │            │        │電話壹支、行動電話門號卡壹張（門號│
  │  │        │            │        │：0000000000號）均沒收。│
  ├─┼────┼──────┼────┼─────────────────┤
  │2 │98年12月│屏東縣崁頂鄉│500 元甲│戊○○販賣第二級毒品，處有期徒刑柒│
  │  │7 日凌晨│焚化爐旁    │基安非他│年肆月，未扣案販賣毒品所得新臺幣伍│
  │  │1 時許  │            │命      │佰元沒收，如全部或一部不能沒收時，│
  │  │        │            │        │以其財產抵償之；扣案之ZIKOM 行動電│
  │  │        │            │        │話壹支、行動電話門號卡壹張（門號：│
  │  │        │            │        │0000000000號）均沒收。  │
  ├─┼────┼──────┼────┼─────────────────┤
  │3 │98年12月│屏東縣東港鎮│500 元海│戊○○販賣第一級毒品，處有期徒刑拾│
  │  │9 日3 時│東戀汽車旅館│洛因    │伍年肆月，未扣案販賣毒品所得新臺幣│
  │  │許      │            │        │伍佰元沒收，如全部或一部不能沒收時│
  │  │        │            │        │，以其財產抵償之；扣案之ZIKOM 行動│
  │  │        │            │        │電話壹支、行動電話門號卡壹張（門號│
  │  │        │            │        │：0000000000號）均沒收。│
  └─┴────┴──────┴────┴─────────────────┘
附表(五)販賣海洛因與丁○○部分
  ┌─┬────┬──────┬────┬─────────────────┐
  │編│交易時間│交易地點    │交易金額│主文                              │
  │號│        │            │        │                                  │
  ├─┼────┼──────┼────┼─────────────────┤
  │1 │98年12月│屏東縣東港鎮│500 元海│戊○○販賣第一級毒品，處有期徒刑拾│
  │  │初      │安泰醫院後方│洛因    │伍年肆月，未扣案販賣毒品所得新臺幣│
  │  │        │停車場      │        │伍佰元沒收，如全部或一部不能沒收時│
  │  │        │            │        │，以其財產抵償之；扣案之ZIKOM 行動│
  │  │        │            │        │電話壹支、行動電話門號卡壹張（門號│
  │  │        │            │        │：0000000000號）均沒收。│
  │  │        │            │        │                                  │
  ├─┼────┼──────┼────┼─────────────────┤
  │2 │98年12月│同上        │410 元海│戊○○販賣第一級毒品，處有期徒刑拾│
  │  │6 日上午│            │洛因    │伍年肆月，未扣案販賣毒品所得新臺幣│
  │  │7 時許  │            │        │肆佰壹拾元沒收，如全部或一部不能沒│
  │  │        │            │        │收時，以其財產抵償之；扣案之ZIKOM │
  │  │        │            │        │行動電話壹支、行動電話門號卡壹張（│
  │  │        │            │        │門號：0000000000號）均沒│
  │  │        │            │        │收。                              │
  ├─┼────┼──────┼────┼─────────────────┤
  │3 │98年12月│同上（於同日│500 元海│戊○○共同販賣第一級毒品，處有期徒│
  │  │9 日下午│稍早在屏東縣│洛因    │刑拾伍年肆月，未扣案販賣毒品所得新│
  │  │3 時許  │東港鎮東戀汽│        │臺幣伍佰元沒收，如全部或一部不能沒│
  │  │        │車旅館將第一│        │收時，以其財產抵償之；扣案之第一級│
  │  │        │級毒品海洛因│        │毒品海洛因拾小包（毛重參點壹肆公克│
  │  │        │託由丙○○攜│        │）、第二級毒品甲基安非他命伍小包（│
  │  │        │至該停車場交│        │毛重玖點參伍公克）均沒收銷燬；扣案│
  │  │        │付）        │        │之ZIKOM 行動電話壹支、行動電話門號│
  │  │        │            │        │卡壹張（門號：0000000000│
  │  │        │            │        │號）均沒收。                      │
  └─┴────┴──────┴────┴─────────────────┘

司法院資訊處製作；財團法人民間司法改革基金會備份。
